---
title: "Calculos correlación intraclásica censo"
author: "José Fernando Zea"
date: "21/2/2022"
output: html_document
---

```{r setup, include=FALSE}
knitr::opts_chunk$set(echo = TRUE)
```

Se cargan los paquetes necesarios:

```{r, warning=FALSE, message=FALSE}
library(samplesize4surveys)
library(dplyr)
```


# Ocupados

```{r, warning=FALSE, message=FALSE}
setwd("../output/3.ConformacionUPMCenso")
consulta_ocupac <- readRDS("consulta_ocupac.rds")
```
El número de filas y de columnas disponible inicialmente:

```{r}
dim(consulta_ocupac)
```


```{r}
consulta_ocupac <- consulta_ocupac %>% filter(PEA == 1 & !is.na(PEA))
nrow(consulta_ocupac)
```


Se analiza la variable indicadora de desocupación:


```{r}
var_desmpleo <-  c("Desocupados")
```


# Escenario original

Se calcula los escenarios de correlación intraclásica para las UPM originales:

```{r}
m_icc_varOcup <- matrix(,nrow = length(var_desmpleo), ncol = 3)
# Urbano
for(i in 1:length(var_desmpleo)){
  m_icc_varOcup[i,1] <- ICC(dplyr::filter(consulta_ocupac, 
                        URBRUR == 1)[[var_desmpleo[i]]], 
                        cl = filter(consulta_ocupac, URBRUR == 1)$id_upm_inicial)$ICC
}
# Rural
for(i in 1:length(var_desmpleo)){
  m_icc_varOcup[i,2] <- samplesize4surveys::ICC(dplyr::filter(consulta_ocupac, URBRUR == 2)[[var_desmpleo[i]]], cl = dplyr::filter(consulta_ocupac, URBRUR == 2)$id_upm_inicial)$ICC
}

# General
for(i in 1:length(var_desmpleo)){
  m_icc_varOcup[i,3] <- samplesize4surveys::ICC(consulta_ocupac[[var_desmpleo[i]]], 
                                        cl = consulta_ocupac$id_upm_inicial)$ICC
}

colnames(m_icc_varOcup) <- c("Urbano", "Rural", "Nacional")
row.names(m_icc_varOcup) <- var_desmpleo
```



# Escenario con 50 viviendas

Se calcula los escenarios de correlación intraclásica para las UPM colapsadas con un umbral de 50 viviendas:

```{r}
m_icc50_varOcup <- matrix(,nrow = length(var_desmpleo), ncol = 3)
for(i in 1:length(var_desmpleo)){
  m_icc50_varOcup[i,1] <- ICC(dplyr::filter(consulta_ocupac, 
                          URBRUR == 1)[[var_desmpleo[i]]], 
                          cl = filter(consulta_ocupac, URBRUR == 1)$id_upm100)$ICC
}

for(i in 1:length(var_desmpleo)){
  m_icc50_varOcup[i,2] <- ICC(dplyr::filter(consulta_ocupac, 
                          URBRUR == 2)[[var_desmpleo[i]]], cl = filter(consulta_ocupac, 
                          URBRUR == 2)$id_upm50)$ICC
}


for(i in 1:length(var_desmpleo)){
  m_icc50_varOcup[i,3] <- ICC(consulta_ocupac[[var_desmpleo[i]]], 
                                        cl = consulta_ocupac$id_upm50)$ICC
}

colnames(m_icc50_varOcup) <- c("Urbano", "Rural", "Nacional")
row.names(m_icc50_varOcup) <- var_desmpleo
```



# Escenario con 100 viviendas

Se calcula los escenarios de correlación intraclásica para las UPM colapsadas con un umbral de 100 viviendas:

```{r}
m_icc100_varOcup <- matrix(,nrow = length(var_desmpleo), ncol = 3)
for(i in 1:length(var_desmpleo)){
  m_icc100_varOcup[i,1] <- ICC(filter(consulta_ocupac, URBRUR == 1)[[var_desmpleo[i]]], 
                                        cl = dplyr::filter(consulta_ocupac, URBRUR == 1)$id_upm100)$ICC
}

for(i in 1:length(var_desmpleo)){
  m_icc100_varOcup[i,2] <- ICC(dplyr::filter(consulta_ocupac, URBRUR == 2)[[var_desmpleo[i]]], cl = filter(consulta_ocupac, URBRUR == 2)$id_upm100)$ICC
}


for(i in 1:length(var_desmpleo)){
  m_icc100_varOcup[i,3] <- ICC(consulta_ocupac[[var_desmpleo[i]]], 
                                        cl = consulta_ocupac$id_upm100)$ICC
}

colnames(m_icc100_varOcup) <- c("Urbano", "Rural", "Nacional")
row.names(m_icc100_varOcup) <- var_desmpleo
```


Las matrices de correlación intraclásica para las variables de desocupación son:

```{r}
m_icc_varOcup <- round(m_icc_varOcup, 2)
m_icc50_varOcup <- round(m_icc50_varOcup, 2)
m_icc100_varOcup <- round(m_icc100_varOcup, 2)
```

Estas matrices se ensamblan en un úncio dataframe:

```{r}
df_ICC_varOcup <- bind_rows(as.data.frame(m_icc_varOcup) %>% 
                      tibble::rownames_to_column(), as.data.frame(m_icc50_varOcup) %>% 
tibble::rownames_to_column(),
as.data.frame(m_icc100_varOcup) %>% 
tibble::rownames_to_column()
                    )
names(df_ICC_varOcup)[1] <- "VariablesOcupacioneles"
df_ICC_varOcup$Escenario <- c(rep("Originales", 1),
                      rep("Uniones 50", 1),
                      rep("Uniones 100", 1)
                      )
df_ICC_varOcup <- arrange(df_ICC_varOcup, VariablesOcupacioneles)
```


# Tamaños

Revisamos los tamaños de las UPMs:
```{r}
df_tamoriginal_varOcup <- consulta_ocupac %>% group_by(id_upm_inicial) %>% summarise(num_hogares = n())

df_tamano50_varOcup <- consulta_ocupac %>% group_by(id_upm50) %>% summarise(num_hogares = n())

df_tamano100_varOcup <- consulta_ocupac %>% group_by(id_upm100) %>% summarise(num_hogares = n())

summary(df_tamoriginal_varOcup$num_hogares)
summary(df_tamano50_varOcup$num_hogares)
summary(df_tamano100_varOcup$num_hogares)
```

```{r}
gc(reset = T)
```

Se guardar las correlaciones intraclásicas de las variables de ocupación

```{r}
setwd("../output/4.CorIntraclasicaCenso")
saveRDS(consulta_ocupac, "consulta_ocupac.rds")
saveRDS(df_ICC_varOcup, "df_ICC_varOcup.rds")
```


# Cálculo de corerelación intraclásica para el NBI

Calculamos la correlación intraclasíca para las variables del NBI:

```{r}
setwd("../output/3.ConformacionUPMCenso")
df_nbi <- readRDS("viviendasNBI.rds")
```

Las dimensiones del NBI a analizar son:
  
```{r}
var_nbi <-  c("CARENCIA_CALIDADVIVIENDA", "HACINAMIENTO", "CARENCIA_ABASTECAGUA", 
"CARENCIA_SERVSANITARIO", "CARENCIA_INSUMOSENERGETICOS", "CARENCIA_ASISESCOLAR", 
"CARENCIA_SALUD", "CARENCIA_PRECARIEDADOCUPACIONAL", "NBI")
```

# Escenario original

Calculamos las correlaciones intraclásicas de las dimensiones del NBI con las UPMs originales:
```{r}
gc(reset = T)
m_icc_nbi <- matrix(,nrow = length(var_nbi), ncol = 3)
for(i in 1:length(var_nbi)){
  m_icc_nbi[i,1] <- ICC(filter(df_nbi, URBRUR == 1)[[var_nbi[i]]], 
                                            cl = filter(df_nbi, URBRUR == 1)$id_upm_inicial)$ICC
}

for(i in 1:length(var_nbi)){
  m_icc_nbi[i,2] <- ICC(filter(df_nbi, URBRUR == 2)[[var_nbi[i]]],
                     cl = filter(df_nbi, URBRUR == 2)$id_upm_inicial)$ICC
}


for(i in 1:length(var_nbi)){
  m_icc_nbi[i,3] <- ICC(df_nbi[[var_nbi[i]]], 
                    cl = df_nbi$id_upm_inicial)$ICC
}

colnames(m_icc_nbi) <- c("Urbano", "Rural", "Nacional")
row.names(m_icc_nbi) <- var_nbi
gc(reset = T)
```


# Escenario con 50 viviendas

Calculamos las correlaciones intraclásicas de las dimensiones del NBI con 50 viviendas:

```{r}
m_icc_nbi50 <- matrix(,nrow = length(var_nbi), ncol = 3)
for(i in 1:length(var_nbi)){
  m_icc_nbi50[i,1] <- ICC(filter(df_nbi, URBRUR == 1)[[var_nbi[i]]], 
                          cl = filter(df_nbi, URBRUR == 1)$id_upm50 )$ICC
}

for(i in 1:length(var_nbi)){
  m_icc_nbi50[i,2] <- samplesize4surveys::ICC(dplyr::filter(df_nbi, URBRUR == 2)[[var_nbi[i]]], 
                                              cl = dplyr::filter(df_nbi, URBRUR == 2)$id_upm50 )$ICC
}


for(i in 1:length(var_nbi)){
  m_icc_nbi50[i,3] <- samplesize4surveys::ICC(df_nbi[[var_nbi[i]]], 
                                               cl = df_nbi$id_upm50 )$ICC
}

colnames(m_icc_nbi50) <- c("Urbano", "Rural", "Nacional")
row.names(m_icc_nbi50) <- var_nbi
```



# Escenario con 100

Calculamos las correlaciones intraclásicas de las dimensiones del NBI con 100 viviendas:


```{r}
m_icc_nbi100 <- matrix(,nrow = length(var_nbi), ncol = 3)
for(i in 1:length(var_nbi)){
  m_icc_nbi100[i,1] <- samplesize4surveys::ICC(dplyr::filter(df_nbi, URBRUR == 1)[[var_nbi[i]]], 
                                               cl = dplyr::filter(df_nbi, URBRUR == 1)$id_upm100 )$ICC
}

for(i in 1:length(var_nbi)){
  m_icc_nbi100[i,2] <- samplesize4surveys::ICC(dplyr::filter(df_nbi, URBRUR == 2)[[var_nbi[i]]], cl = dplyr::filter(df_nbi, URBRUR == 2)$id_upm100 )$ICC
}


for(i in 1:length(var_nbi)){
  m_icc_nbi100[i,3] <- samplesize4surveys::ICC(df_nbi[[var_nbi[i]]], 
                                               cl = df_nbi$id_upm100 )$ICC
}

colnames(m_icc_nbi100) <- c("Urbano", "Rural", "Nacional")
row.names(m_icc_nbi100) <- var_nbi
gc()
#df_deff_nbi100 <- 1 + (as.matrix(m_icc_nbi100) * (10 - 1))
```

Se unifican las correlaciones intraclásicas:

```{r}
m_icc_nbi <- round(m_icc_nbi, 2)
m_icc_nbi50 <- round(m_icc_nbi50, 2)
m_icc_nbi100 <- round(m_icc_nbi100, 2)
```

```{r}
df_ICC <- bind_rows(as.data.frame(m_icc_nbi) %>% 
                      tibble::rownames_to_column(), as.data.frame(m_icc_nbi50) %>% 
                      tibble::rownames_to_column(),
                    as.data.frame(m_icc_nbi100) %>% 
                      tibble::rownames_to_column()
)
names(df_ICC)[1] <- "Carencias"
df_ICC$Escenario <- c(rep("Originales", 9),
                      rep("Uniones 50", 9),
                      rep("Uniones 100", 9)
)
df_ICC <- arrange(df_ICC, Carencias, Escenario )
```

```{r}
names(df_ICC)[1] <- "Carencias"
df_ICC <- arrange(df_ICC, Carencias)
```   

Se organizan con respecto a las variables, las UPM's originales, de tamaño 50 y tamaño 100.

```{r}
df_ICC <- df_ICC[c(1,3,2,4,6,5,  7, 9, 8,  10, 12, 11,  
                   13, 15, 14,  16, 18, 17, 
                   19, 21, 20,   22, 24, 23,  25, 27, 26),]
```

# Tamaños
Los tamaños de las UPMs resultantes son:
```{r}
df_tamoriginal <- df_nbi %>% group_by(id_upm_inicial) %>% summarise(num_hogares = n())

df_tamano50 <- df_nbi %>% group_by(id_upm50) %>% summarise(num_hogares = n())

df_tamano100 <- df_nbi %>% group_by(id_upm100) %>% summarise(num_hogares = n())

summary(df_tamoriginal$num_hogares) 
summary(df_tamano50$num_hogares)
summary(df_tamano100$num_hogares)
```

Se guardan los indicadores: 

```{r}
setwd("../output/4.CorIntraclasicaCenso")
saveRDS(df_ICC, "df_ICC.rds")
saveRDS(df_nbi, "df_nbi.rds")
```







