---
title: "Untitled"
author: "José Fernando Zea"
date: "27/3/2022"
output: html_document
---

```{r setup, include=FALSE}
knitr::opts_chunk$set(echo = TRUE)
```

# Factor correlación intraclásica censo de escenario orignal a 50 a 100 UPM's

```{r}
setwd("../output/4.CorIntraclasicaCenso")
df_ICC_varOcup <- readRDS("df_ICC_varOcup.rds")
df_ICC_nbi <- readRDS("df_ICC.rds")
```


* Modelo para preddecir la correlación intraclásica de las UPM's de 50


```{r}
x <- df_ICC_nbi %>% filter(Escenario == "Originales") %>% 
  select(Urbano, Rural, Nacional) %>% as.matrix() %>% t() %>% as.numeric()
```

```{r}
y1 <- df_ICC_nbi %>% filter(Escenario == "Uniones 50") %>% 
  select(Urbano, Rural, Nacional) %>% as.matrix() %>% t() %>% as.numeric()
```

```{r}
y2 <- df_ICC_nbi %>% filter(Escenario == "Uniones 100") %>% 
  select(Urbano, Rural, Nacional) %>% as.matrix() %>% t() %>% as.numeric()
```


```{r}
modelo_ICC_50UPMs <- lm(y1 ~ x) 
summary(modelo_ICC_50UPMs)
```

```{r}
plot(y1 ~ x, pch = 20)
abline(modelo_ICC_50UPMs, xlab = "ICC escenario original", ylab = "ICC (UPM tamaño 50)")
```




```{r}
modelo_ICC_100UPMs <- lm(y2 ~ x) 
summary(modelo_ICC_100UPMs)
```


```{r}
plot(y2 ~ x, pch = 20)
abline(modelo_ICC_100UPMs, xlab = "ICC escenario original", 
       ylab = "ICC (UPM tamaño 100)")
```



* Para el escenario con máximo 50 UPM se debe multiplicar por 0.923684
* Para el escenario con máximo 100 UPM se debe multiplicar por 0.82529    


# Escenarios encuesta


# Escenarios de correlación intraclásica encuesta

En el presente ejercicio se abordarán los escenarios óptimos de tamaño de muestra basados en la información del coeficiente de correlación intraclásica empiricos obtenidos a partir de la tasa de desocupación, pobreza y pobreza extrema. Se hace uso de la Encuesta Continua de Empleo de Bolivia 2021 y de la Encuesta de Hogares de Bolivia 2021.


```{r}
library(haven)
library(labelled)
library(srvyr)
options(survey.adjust.domain.lonely=TRUE)
options(survey.lonely.psu="adjust")
```


# Costos


```{r}
setwd("../output/6.modelo_costos")
modelo <- readRDS("modelo_costos.rds")
```


```{r}
setwd("../data/EncuestasHogares")
df_ocupacional <- read_sav("ece_t4_2021_mes.sav")
df_pobreza  <- read_sav("1eh2021_uml.sav")
```

Verificar si la encuesta expande a Diciembre:

```{r}
df_ocupacional$factor.mes %>% sum()
```

```{r}
table(df_ocupacional$meses)
```


```{r}
df_ocupacional <- df_ocupacional %>% filter(meses == 75)
```


```{r}
sum(df_ocupacional$factor.mes)
```


En este ejercicio se revisa la correlación intraclásica empírica, La correlación intraclásifca se puede obtener a partir de los datos de la encuesta utilizando la siguiente relación:

$$
DEFF = 1 + (n_{II}-1)\rho_y
$$

Despejando el coeficiente de correlación intraclásica $\rho$:

$$
\rho_y = \frac{DEFF-1}{n_{II}-1}
$$

Con $n_{II}$  el número promedio de hogares en la UPM. 



# Condición ocupacional 


```{r, echo = FALSE, eval=FALSE}
table(df_ocupacional$condact, useNA = "always") 
```
Los descoupados cesantes y aspirantes se recodifican a desocupadas, por otro lado inactivos temporal o inactivo permanente se recodifica a inactivo:

```{r}
val_labels(df_ocupacional$condact) %>% as.data.frame() %>% tibble::rownames_to_column() %>% 
  `names<-`(c("Condición ocupacional", "Etiquetas")) %>% flextable::flextable()
```

```{r, echo=FALSE}
df_ocupacional$CondOcup <- ifelse(df_ocupacional$condact == 1,
                                  "Población sin edad de trabajar",
                                   ifelse(df_ocupacional$condact %in% 
                                          3:4, "Desocupados", 
                                   ifelse(df_ocupacional$condact %in% 
                          5:6, "Inactivo", "Ocupado")))
```


```{r}
table(df_ocupacional$CondOcup, useNA = "always") %>% as.data.frame() %>% tibble::rownames_to_column() %>% select(-1) %>%
  `names<-`(c("Condición ocupacional", "Frecuencia")) %>% flextable::flextable()
```

```{r, echo=FALSE}
# Creación de variables dummies
df_ocupacional$Activos <- ifelse(df_ocupacional$CondOcup %in% 
                                   c("Desocupados", "Ocupado"), 1, 0)
df_ocupacional$Ocupados <- ifelse(df_ocupacional$CondOcup == "Ocupado", 1, 0)
df_ocupacional$Desocupados <- ifelse(df_ocupacional$CondOcup == "Desocupados", 1, 0)

```

Con la técnica del último conglomerado se llevan a cabo las estimaciones de la tasa de desocupación su error estándar y efecto diseño:

```{r, echo=FALSE}
 # Ultimo conglomerado solo Sector no poner segmento
diseno_desocupado <- df_ocupacional %>% 
  filter(CondOcup != "Población sin edad de trabajar") %>%
  as_survey_design(ids = upm,
strata = estrato,  
weights = factor.mes, nest = T)
  
df_propDesoc <- diseno_desocupado %>% 
  group_by(area) %>% summarize(P = survey_ratio(Desocupados, Activos, na.rm = T, vartype  = "se", deff = T)) %>% slice(1) %>% select(-area) # Urbano
df_propDesoc %>% round(4) %>% `names<-`(c("Tasa de desocupación", "Error estándar", "Efecto diseño (Deff)")) %>% flextable::flextable()
```
```{r}
nII = df_ocupacional %>% filter(Activos == 1 & area == 1) %>%  group_by(upm) %>% summarise(nII = n()) %>% pull(nII) %>% mean()  # Número promedio de personas por UPM / 3.5
rho_Pdesoc <- (df_propDesoc$P_deff-1) / (nII - 1)
rho_Pdesoc
```

Para calcular el rho utilizamos el número promedio de personas  en condición ocupacional activa seleccionadas en cada UPM en la encuesta (`r round(nII,1)`) y el coeficiente de correlación intraclásica obtenido (`r round(df_propDesoc$P_deff,1)`). El coeficiente de correlación intraclásica obtenido es:

```{r}
cat("El coeficiente de correlación intraclásica de la proporción de desocupados: \n")
rho_Pdesoc %>% round(3)
```

Con el coeficiente de correlación intraclásica pueden obtenerse las tablas de muestreo para las cerca de 100 mil UPM's construidas, para construir la tabla de muestreo se requiere disponer del margen de error de la encuesta, del número de UPM's en el universo.

```{r}
conf_encOcup <- 0.95
me_encOcup <- qnorm(1-(1-conf_encOcup)/2) * df_propDesoc$P_se

# P_encOcup <- sum(df_ocupacional$Desocupados[df_ocupacional$area == 1] * df_ocupacional$factor.mes[df_ocupacional$area == 1]) / sum(df_ocupacional$Activos[df_ocupacional$area == 1] * df_ocupacional$factor.mes[df_ocupacional$area == 1]) # df_propDesoc$P

P_encOcup <- df_propDesoc$P
rme_encOcup <- me_encOcup / P_encOcup
N_encOcup <- df_ocupacional$factor.mes[df_ocupacional$area == 1] %>% sum()

# df_ocupacional$factor.mes[df_ocupacional$area == 1] %>% sum() / df_ocupacional$factor.mes %>% sum()

M_encOcup <- 100000 * 0.7
r_encOcup <-  sum(df_ocupacional$Activos[df_ocupacional$area == 1] * df_ocupacional$factor.mes[df_ocupacional$area == 1]) / N_encOcup
b_encOcup <- 3.5 # Personas por hogar
rho_encOcup = rho_Pdesoc
m_encOcup = 5:15

tablaMuestreo_tasaOcupac <- ss4HHSp(N = N_encOcup,
M = M_encOcup, r = r_encOcup, b = b_encOcup, rho = rho_Pdesoc,
P = P_encOcup, delta = rme_encOcup , conf = conf_encOcup, m = m_encOcup)
```



```{r}
M_encOcup_50upms <- 50000 * 0.7
rho_encOcup_50upms = rho_Pdesoc * 0.923684
m_encOcup = 5:15

tablaMuestreo_tasaOcupac_50upms <- ss4HHSp(N = N_encOcup,
M = M_encOcup_50upms, r = r_encOcup, b = b_encOcup, rho = rho_encOcup_50upms,
P = P_encOcup, delta = rme_encOcup , conf = conf_encOcup, m = m_encOcup)
```


```{r}
M_encOcup_100upms <- 25000 * 0.7
rho_encOcup_100upms = rho_Pdesoc * 0.82529 
m_encOcup = 5:15

tablaMuestreo_tasaOcupac_100upms <- ss4HHSp(N = N_encOcup,
M = M_encOcup_100upms, r = r_encOcup, b = b_encOcup, rho = rho_encOcup_100upms,
P = P_encOcup, delta = rme_encOcup , conf = conf_encOcup, m = m_encOcup)
```


```{r}
cat("El número de activos")
df_ocupacional$Activos[df_ocupacional$area == 1] %>% sum()
cat("UPMs en la encuesta activos:")
df_ocupacional$upm[df_ocupacional$Activos == 1 & df_ocupacional$area == 1] %>% unique() %>% length()
cat("Número de hogares por UPM")
(df_ocupacional %>% group_by(upm) %>% summarise(cuenta = n()) %>% pull(cuenta) %>% mean()) / 3.5
```

```{r}
cat("Número de hogares")
nrow(df_ocupacional)
cat("Número de UPMs")
df_ocupacional$upm %>% unique() %>% length()
cat("Número de hogares por UPM")
(df_ocupacional %>% group_by(upm) %>% summarise(cuenta = n()) %>% pull(cuenta) %>% mean()) / 3.5
```




# Análisis de pobreza 

```{r, warning=FALSE, message=FALSE}
diseno_desocupado <- df_ocupacional %>% 
  filter(CondOcup != "Población sin edad de trabajar") %>%
  as_survey_design(ids = upm,
strata = estrato,  
weights = factor.mes, nest = T)
  
df_propDesoc <- diseno_desocupado %>% 
  group_by(area) %>% summarize(P = survey_ratio(Desocupados, Activos, na.rm = T, vartype  = "se", deff = T)) %>% slice(1) %>% select(-area) # Urbano
df_propDesoc %>% round(4) %>% `names<-`(c("Tasa de desocupación", "Error estándar", "Efecto diseño (Deff)")) %>% flextable::flextable()



diseno_pobreza <- df_pobreza %>% as_survey_design(ids = upm,
                                        strata = estrato,  
                                        weights = factor, nest = T)
   
df_Estimapobreza <- diseno_pobreza %>% group_by(area) %>%
  summarize(prop_pobreza = survey_mean(p0, na.rm = T, deff = T), prop_pobreza_extrema = survey_mean(pext0, na.rm = T, deff = T)) %>%
  mutate(prop_pobreza = round(prop_pobreza, 2), 
          prop_pobreza_se = round(prop_pobreza_se, 4),
          prop_pobreza_deff = round(prop_pobreza_deff, 1),
          prop_pobreza_extrema = round(prop_pobreza_extrema, 2),
          prop_pobreza_extrema_se = round(prop_pobreza_extrema_se, 4),
          prop_pobreza_extrema_deff = round(prop_pobreza_extrema_deff, 1)
         )
df_Estimapobreza %>% slice(1) %>% select(-area) %>%
 round(4) %>% `names<-`(c("Proporción pobreza", "Error estándar pobreza", "Efecto diseño pobreza", "Proporción pobreza extrema", "Error estándar pobreza extrema", "Efecto diseño pobreza extremo")) %>% flextable::flextable()

```



El coeficiente de correlación intraclásica de la pobreza es:

```{r}
nII_pobreza = df_pobreza %>% filter(area == 1) %>% group_by(upm) %>% summarise(nII = n()) %>% pull(nII) %>% mean() 
rho_Pobreza <- (df_Estimapobreza$prop_pobreza_deff[df_Estimapobreza$area == 1] - 1) / (nII_pobreza - 1)
cat("El coeficiente de correlación intraclásica de la pobreza: \n")
rho_Pobreza
```

Las tablas de muestreo para la pobreza son:

```{r}
#df_pobreza$factor[df_pobreza$area == 1] %>% sum() / df_pobreza$factor %>% sum()
confiabilidad <- 0.95
error <- 1- confiabilidad
rme_pobreza <- df_Estimapobreza$prop_pobreza_se[df_Estimapobreza$area == 1] * qnorm(1-error/2)
tablaMuestreo_pobreza <- ss4HHSp(N = df_pobreza$factor[df_Estimapobreza$area == 1] %>% sum(),
M = 100000 * 0.7, r = 1, b = 3.5, 
rho = rho_Pobreza, P = df_Estimapobreza$prop_pobreza[1],
delta = rme_pobreza / df_Estimapobreza$prop_pobreza[1],
conf = 0.95, m = 5:15)
```




```{r}
rho_Pobreza_50upms = rho_Pobreza * 0.923684

tablaMuestreo_pobreza_50upms <- ss4HHSp(N = df_pobreza$factor[df_Estimapobreza$area == 1] %>% sum(),
M = 50000 * 0.7, r = 1, b = 3.5, rho = rho_Pobreza_50upms,
P = df_Estimapobreza$prop_pobreza[1], delta = rme_pobreza / df_Estimapobreza$prop_pobreza[1] , conf = 0.95, m = 5:15)
```


```{r}
rho_Pobreza_100upms = rho_Pobreza * 0.82529    

tablaMuestreo_pobreza_100upms <- ss4HHSp(N = df_pobreza$factor[df_Estimapobreza$area == 1] %>% sum(),
M = 25000 * 0.7, r = 1, b = 3.5, rho = rho_Pobreza_100upms,
P = df_Estimapobreza$prop_pobreza[1], delta = rme_pobreza / df_Estimapobreza$prop_pobreza[1] , conf = 0.95, m = 5:15)
```



Verificaciones:

```{r}
cat("Número de encuestas")
dim(df_pobreza)[1] 
cat("Número de UPMs")
df_pobreza$upm %>% unique() %>% length() 
cat("Número de hogares por UPM")
(df_pobreza %>% group_by(upm) %>% summarise(cuenta = n()) %>% pull(cuenta)) %>% mean() / 3.5 
```


# Pobreza extrema

El coeficiente de correlación intraclásica de la pobreza extrema es:

```{r}
rho_PobrezaExtrema <- (df_Estimapobreza$prop_pobreza_extrema_deff[1] - 1) / (nII_pobreza - 1)
cat("El coeficiente de correlación intraclásica de la pobreza: \n")
rho_PobrezaExtrema
```

Las tablas de muestreo para la pobreza extrema son:

```{r}
confiabilidad <- 0.95
error <- 1- confiabilidad
rme_pobreza_extrema <- df_Estimapobreza$prop_pobreza_extrema_se[1] * qnorm(1-error/2)
tablaMuestreo_pobreza_extrema <- ss4HHSp(N = df_pobreza$factor[df_Estimapobreza$area == 1] %>% sum(),
M = 100000 * 0.7, r = 1, b = 3.5, 
rho = rho_PobrezaExtrema, P = df_Estimapobreza$prop_pobreza_extrema[1],
delta = rme_pobreza_extrema / df_Estimapobreza$prop_pobreza_extrema[1] , 
conf = 0.95, m = 5:15)
```


```{r}
rho_PobrezaExtrema_50upms = rho_PobrezaExtrema * 0.923684

tablaMuestreo_pobrezaExtrema_50upms <- ss4HHSp(N = df_pobreza$factor[df_Estimapobreza$area == 1] %>% sum(),
M = 50000 * 0.7, r = 1, b = 3.5, rho = rho_PobrezaExtrema_50upms,
P = df_Estimapobreza$prop_pobreza_extrema[1], delta = rme_pobreza_extrema / df_Estimapobreza$prop_pobreza_extrema[1] , conf = 0.95, m = 5:15)
```


```{r}
rho_PobrezaExtrema_100upms = rho_Pobreza * 0.82529    

tablaMuestreo_pobrezaExtrema_100upms <- ss4HHSp(N = df_pobreza$factor[df_Estimapobreza$area == 1] %>% sum(),
M = 25000 * 0.7, r = 1, b = 3.5, rho = rho_PobrezaExtrema_100upms,
P = df_Estimapobreza$prop_pobreza_extrema[1], delta = rme_pobreza_extrema / df_Estimapobreza$prop_pobreza_extrema[1] , conf = 0.95, m = 5:15)
```


```{r}
nrow(df_pobreza[df_pobreza$area == 1,])
df_pobreza$upm[df_pobreza$area == 1] %>% unique() %>% length()
(df_pobreza %>% filter(area == 1) %>% group_by(upm) %>% summarise(cuenta = n()) %>% pull(cuenta)) %>% mean() / 3.5
```






```{r}
tablacostos_tasasOcup <- tablaMuestreo_tasaOcupac %>% mutate(TamUPM   = 25) %>%
  select(PSUinSample, HouseholdsPerPSU, deff = DEFF,TamUPM)
tablaMuestreo_tasaOcupac$CostosAprox <- predict(modelo, tablacostos_tasasOcup)
```



```{r}
tablacostos_tasasOcup50 <- tablaMuestreo_tasaOcupac_50upms %>% mutate(TamUPM  = 50) %>%
  select(PSUinSample, HouseholdsPerPSU, deff = DEFF, TamUPM)
tablaMuestreo_tasaOcupac_50upms$CostosAprox <- predict(modelo, tablacostos_tasasOcup50)
```


```{r}
tablacostos_tasasOcup100 <- tablaMuestreo_tasaOcupac_100upms %>% mutate(TamUPM  = 100) %>%
  select(PSUinSample, HouseholdsPerPSU, deff = DEFF, TamUPM)
tablaMuestreo_tasaOcupac_100upms$CostosAprox <- predict(modelo, tablacostos_tasasOcup100)
```





```{r}
tablacostos_pobreza <- tablaMuestreo_pobreza %>% mutate(TamUPM = 25) %>%
  select(PSUinSample, HouseholdsPerPSU, deff = DEFF,TamUPM)
tablaMuestreo_pobreza$CostosAprox <- predict(modelo, tablacostos_pobreza)
```



```{r}
tablacostos_pobreza50 <- tablaMuestreo_pobreza_50upms %>% mutate(TamUPM = 50) %>%
  select(PSUinSample, HouseholdsPerPSU, deff = DEFF,TamUPM)
tablaMuestreo_pobreza_50upms$CostosAprox <- predict(modelo, tablacostos_pobreza50)
```



```{r}
tablacostos_pobreza100 <- tablaMuestreo_pobreza_100upms %>% mutate(TamUPM = 100) %>%
  select(PSUinSample, HouseholdsPerPSU, deff = DEFF,TamUPM)
tablaMuestreo_pobreza_100upms$CostosAprox <- predict(modelo, tablacostos_pobreza100)
```



```{r}
tablacostos_pobreza_extrema <- tablaMuestreo_pobreza_extrema %>% mutate(TamUPM   = 25) %>%
  select(PSUinSample, HouseholdsPerPSU, deff = DEFF,TamUPM)
tablaMuestreo_pobreza_extrema$CostosAprox <- predict(modelo, tablacostos_pobreza_extrema)
```



```{r}
tablacostos_pobreza_extrema50 <- tablaMuestreo_pobrezaExtrema_50upms %>% mutate(TamUPM  = 50) %>%
  select(PSUinSample, HouseholdsPerPSU, deff = DEFF,TamUPM)
tablaMuestreo_pobrezaExtrema_50upms$CostosAprox <- predict(modelo, tablacostos_pobreza_extrema50)
```



```{r}
tablacostos_pobreza_extrema100 <- tablaMuestreo_pobrezaExtrema_100upms %>% mutate(TamUPM  = 100) %>%
  select(PSUinSample, HouseholdsPerPSU, deff = DEFF,TamUPM)
tablaMuestreo_pobrezaExtrema_100upms$CostosAprox <- predict(modelo, tablacostos_pobreza_extrema100)
```




















